【裁判字號】    89,交上易,3025
【裁判日期】    891026
【裁判案由】    過失致死等
【裁判全文】
臺灣高等法院臺中分院刑事判決                八十九年度交上易字第三○二五號
    上  訴  人
    即  被  告  甲○○
    選任辯護人  郭賢傳
右上訴人因過失致死等案件，不服臺灣臺中地方法院八十九年度交易字第三八一號，
中華民國八十九年十月二十六日第一審判決（起訴案號：臺灣臺中地方法院檢察署八
十八年度偵字第一九八五四號、八十九年度偵字第一○九七一號），提起上訴，本院
判決如左：
    主  文
上訴駁回。
甲○○緩刑肆年。
    事實及理由
一、本案經本院審理結果，認第一審判決認事用法及量刑均無不當，應予維持，並引
    用第一審判決書記載之事實、證據及理由（如附件）。
二、上訴人即被告甲○○（以下稱被告）在本院未提出其他有利之證據及辯解，其上
    訴無理由，應予駁回。查被告未曾受有期徒刑以上刑之宣告，有卷內前科表可查
    ，經此偵審教訓，應知警惕相信無再犯之虞，且民事部分已與被害人家屬達成和
    解，有本院和解筆錄可按，本院認所宣告之刑，以暫不執行為適當，併諭知緩刑
    四年，以勵自新。
三、據上論斷，應依刑事訴訟法第三百七十三條、第三百六十八條，刑法第七十四條
    第一款，判決如主文。
本案經檢察官乙○○到庭執行職務。
中      華      民      國      九十      年      三      月    二十    日
                                  臺灣高等法院臺中分院刑事第十庭
                                        審判長法  官  林  照  明
                                              法  官  李  寶  堂
                                              法  官  蕭  廣  政
右正本證明與原本無異。
不得上訴。
                                              書記官  黃  禎  祥
中      華      民      國      九十      年      三      月   二十二   日
                                                                        Ｄ
附件：
臺灣臺中地方法院刑事判決                        八十九年度交易字第三八一號
    公  訴  人  臺灣臺中地方法院檢察署檢察官
    被      告  甲○○  男  四十歲（民國○○○年○月○○○日生）  無業
                        國民身分證統一編號：Ｑ一二四六六四七三號
                        住臺中縣大里市○○路十八號之四
    選任辯護人  郭賢傳律師
右列被告因過失致死等案件，經檢察官提起公訴（八十八年度偵字第一九八五四號、
八十九年度偵字第一○九七一號），本院判決如左：
    主  文
甲○○服用酒類，不能安全駕駛動力交通工具而駕駛，處有期徒刑伍月；又因過失致
人於死，處有期徒刑玖月；應執行有期徒刑壹年。
    事  實
一、甲○○於民國（下同）八十八年九月一日晚間八時許，在臺中市○○○街與惠中
    路某ＫＴＶ店內，與友人共同飲酒，其飲酒後吐氣所含酒精成份已達每公升一點
    三四毫克以上，超過每公升○點二五毫克之標準值甚多，已不能安全駕駛動力交
    通工具，仍於同日晚間十時許，酒醉駕駛車牌號碼ＭＸ－○六二一號自用小客車
    ，沿臺中市○○路由北往南方向行駛，途經惠文路與五權西路交岔路口左轉之際
    ，本應注意汽車行駛至交岔路口，左轉彎時，應距交岔路口三○公尺前顯示方向
    燈或手勢，行至交岔路口中心處左轉，並不得佔用來車道搶先左轉；且轉彎車應
    讓直行車先行；汽車駕駛人飲酒後其吐氣所含酒精成份超過每公升○．二五毫克
    以上者，不得駕車，而依當時天氣晴朗，夜間有照明設備，路面乾燥、無缺陷及
    無障礙物，視距良好，又無不能注意之情事，詎其能注意，竟疏未注意讓車，猶
    於未行至交岔路口中心處即貿然搶先左轉，適有胸部畸型脊椎側彎之賴玉貞騎乘
    車牌號碼ＪＫＯ－六三三號重型機車，沿臺中市○○路由南往北方向行駛，途經
    該交岔路口之際，因閃煞不及，甲○○所駕駛之上開自用小客車右前側遂與賴玉
    貞所騎乘之機車右前車頭處發生碰撞，致賴玉貞人車倒地，賴玉貞因而受有下肢
    外傷等傷害，惟賴玉貞因患小兒痲痹症、胸部畸型、脊椎側彎，致其平日肺功能
    僅有正常人三分之一，復因前開突發車禍，使其受嗆致胃酸湧上，產生吸入性肺
    炎之傷害，經送私立中山醫學院附設孫中山先生紀念醫院急救，仍因心肺衰竭延
    至同年十一月四日上午十時二十五分許不治死亡。甲○○於肇事後，在未經有偵
    查權之機關或公務員發覺為犯嫌前，向處理本件車禍之警員張坤川自首即陳明其
    為肇事者及肇事經過，並願意接受裁判。
二、案經丙○○訴由臺中市警察局第四分局報請臺中地方法院檢察署檢察官及同署檢
    察官相驗後，經檢察官自動檢舉偵查起訴。
    理  由
一、訊據被告甲○○固坦承有於前開時、地酒醉駕車肇事之事實不諱，惟否認有何過
    失致死犯行，辯稱：伊當時撞到賴玉貞時，她僅有腳傷，應不治發生死亡結果，
    且賴玉貞急救當晚旋即返家，可見其當時受傷輕微，故賴玉貞嗣後死亡結果應非
    伊所致云云。然查，右揭事實，業據被害人賴玉貞及其母丙○○分別於警訊或偵
    審中指述綦詳，核與證人即賴玉貞生前診療醫生吳子卿到庭證述情節相符，並有
    臺中市○○○道路交通事故調查報告表一份、現場照片四張、雙方車損照片六張
    及被告酒精測試值一紙附卷可稽。而本件被害人賴玉貞確因生前患心脈管硬化併
    血管炎、肺炎肝疾等，復遭本件車禍而相繼惡化致心肺衰竭不治死亡，亦經臺灣
    臺中地方法院檢察署檢察官督同檢驗員相驗及解剖，並送請法務部法醫研究所鑑
    定，亦認患肺炎等因遭車禍惡化相繼引起心肺衰竭死亡，死亡方式為「意外」，
    有該所鑑定書一份在卷可稽，亦有勘驗筆錄、相驗屍體證明書及驗斷書附卷足憑
    。即被害人賴玉貞固生前有宿疾，如：胸部脊椎側彎等情，且上開鑑定書亦認其
    所患血管炎、肺炎，雖非直接由車禍所引起，但不無遭車禍惡化可能，即該車禍
    有間接及導因關係；再者，被告賴玉貞於八十八年九月一日晚間十時三十分許，
    因車禍受傷入院急救，當晚十一時五十五分許，旋即出院返家，然於翌日上午八
    時十七分許即急症入院，且其當時症狀為，右下吸入性肺炎，而其左邊肺部因脊
    椎側彎受壓迫，且該肺炎引起呼吸困難，而因車禍受嗆引發肺炎可能二十四小時
    內發生，又被害人賴玉貞吸入性肺炎係胃酸湧上所致等情，業據證人吳子卿到庭
    結證甚詳；至於刑法上之過失犯，必其過失行為與結過間，在客觀上有相當因果
    關係始得成立。所謂相當因果關係，係指依一般經驗法則，綜合行為當時所存在
    之一切事實，為客觀之事後審查，認為在一般情形下，有此行為之同一條件，均
    可發生同一之結果者，則該條件即為發生結果之相當條件，行為與結果即有相當
    因果關係（最高法院七十六年臺上字第一九二號判例參考）。查本件被告於前開
    時地駕車肇事之過失行為，及在被害人賴玉貞本身即有前述宿疾（該宿疾並無立
    即自發死亡之因子）之條件下，在一般情形下，均可發生同一結果，故被告之過
    失行為與被害人死亡間，有相當因果關係甚明。
二、按汽車行駛至交岔路口，左轉彎時，應距交岔路口三○公尺前顯示方向燈或手勢
    ，行至交岔路口中心處左轉，並不得佔用來車道搶先左轉；且轉彎車應讓直行車
    先行；汽車駕駛人飲酒後其吐氣所含酒精成份超過每公升○．二五毫克以上者，
    不得駕車，道路交通安全規則第一百零二條第一項第四款、第六款前段、第一百
    十四條第二款分別定有明文。經查，本件被告於前開時地駕車，本應遵守上開規
    定，而該肇事地點為市區○○○路口，依當時天氣晴朗、夜間有照明設備、路面
    乾躁、無缺陷及無障礙物、視距良好，有上開道路交通事故調查報告表附卷可查
    ，又無不能注意之情事，詎其能注意，竟疏未注意讓車，猶酒醉貿然搶先左轉，
    因而肇事，終致被害人因突發之車禍致受嗆，引發胃酸湧入肺部，產生吸入性肺
    炎而相繼惡化，引起心肺衰竭不治死亡，足證被告確有過失，且其過失行為與被
    害人死亡間具有相當因果關係，已如前述。又被告於肇事當日晚間十時四十八分
    許，經警測試其飲酒後吐氣所含酒精濃度，高達每公升一．三四毫克，有其酒精
    測試值一紙在卷可考，其肇事時酒精成份已超過每公升○．二五毫克之標準值，
    顯見被告飲酒後已不能安全駕駛動力交通工具，而仍酒醉於前開時地駕車以致肇
    事無疑。是被告所為上開辯解，無非事後圖卸之詞，殊無可採。本件事證明確，
    被告犯行堪以認定。
二、核被告甲○○所為，係犯刑法第一百八十五條之三之服用酒類，不能安全駕駛動
    力交通工具而駕駛罪、同法第第二百七十六條第一項之過失致人於死罪。又被告
    酒醉駕車，因而致被害人死亡，依法應負過失致人於死罪責，依道路交通管理處
    罰條例第八十六條第一項規定，應加重其刑。又被告於肇事後，在未經有偵查權
    之機關或公務員發覺為犯嫌前，向處理之警員張坤川坦承其為肇事者及肇事經過
    ，並願接受裁判，此經被告供承在卷，復有證人張坤川到庭結證屬實，核與自首
    要件相符，依法應減輕其刑，並依法先加後減之。被告所犯上開兩罪，犯意各別
    ，犯罪構成要件不同，應予分論併罰。爰審酌被告犯罪之動機、目的，及其於肇
    事後迄今尚未與被害人家屬達成和解賠償損害，及其過失程度，犯後態度等一切
    情狀，分別量處如主文所示之刑，並定其應執行刑。
據上論斷，應依刑事訴訟法第二百九十九條第一項前段，刑法第一百八十五條之三、
第二百七十六條第一項、第六十二條前段、第五十一條第五款，道路交通管理處罰條
例第八十六條第一項，罰金罰鍰提高標準條例第一條前段，判決如主文。
中      華      民      國    八十九    年      十      月    二十六    日
                      臺灣臺中地方法院交通法庭
                                        法  官  夏  一  
右正本證明與原本無異。
如不服本判決，應於送達後十日內向本院提出上訴狀 （須附繕本） ，上訴於臺灣高
等法院臺中分院。
                                        書記官
中      華      民      國    八十九    年      十      月    三十一    日
附錄論罪科刑法條：
刑法第一百八十五條之三：
服用毒品、麻醉藥品、酒類或其他相類之物，不能安全駕駛動力交通工具而駕駛者，
處一年以下有期徒刑、拘役或三萬元以下罰金。
刑法第二百七十六條第一項：
因過失致人於死者，處二年以下有期徒刑、拘役或二千元以下罰金。


司法院資訊處製作；財團法人民間司法改革基金會備份。
